【裁判字號】    94,訴,3821
【裁判日期】    950324
【裁判案由】    妨害自由等
【裁判全文】
臺灣臺中地方法院刑事判決              94年度訴字第3821號
公  訴  人  臺灣臺中地方法院檢察署檢察官
被      告  丙○○○
選任辯護人  羅豐胤律師
            王雅泠律師
上列被告因妨害自由等案件，經檢察官提起公訴（94年度偵字第
10667號），本院判決如下：
    主    文
丙○○○共同私行拘禁，處有期徒刑陸月，如易科罰金，以佰
元折算壹日。
    犯罪事實
一、丙○○○與乙○○（越南籍）為夫妻，二人間具有家庭暴力
    防治法第三條第一款之家庭成員關係。丙○○○與其父母丁○○、甲○懷疑乙○○竊取家中金錢，而感情生隙。於民國
    九十三年十一月六日十九時許（起訴書誤認為十八時許），
    在臺中縣大里市○○○街五八巷四號住處，丙○○○、甲○
    因懷疑乙○○到其等房間內竊取金錢，甲○向乙○○佯稱丁○○有事，要乙○○至二樓丁○○、甲○房間，乙○○不疑
    有他，即至該二樓丁○○、甲○房間。乙○○一進入該房間
    ，丁○○即將房門關上，並詢問乙○○是否有竊取其等房間
    內之金錢，乙○○回稱並未偷竊，丁○○即基於普通傷害之
    犯意，以腳踢乙○○，並出手毆打乙○○。於丁○○毆打乙○○之時，丙○○○適返回家中，並進入前開房間內，竟與
    丁○○、甲○共同基於普通傷害及妨害自由之犯意聯絡，由
    丙○○○將乙○○拖出上開房間，在二樓樓梯口處，以腳踢
    及以手毆打之方式傷害乙○○。丙○○○、甲○恃前開施以
    強暴手段，並出於脅迫，要求乙○○簽立離婚協議書，否則
    就必須承認確有竊取家中金錢之竊盜行為，使乙○○行無義
    務之事。乙○○不從，即由甲○在二樓樓梯口處看守乙○○
    ，不讓乙○○睡覺，而妨害乙○○行使權利。於同年月七日
    清晨，丙○○○將乙○○帶往三樓丙○○○與乙○○之房間
    內，丙○○○先以棉被蓋住乙○○，丙○○○、丁○○二人
    將乙○○壓制在地上，共同毆打乙○○。迨當日早上，丙○○○前去上班至中午下班期間，由丁○○看守乙○○，以拉
    扯乙○○頭髮之方式，不讓乙○○休息睡覺，亦不准乙○○
    吃飯。丙○○○於當日中午下班返家後，復將乙○○帶往住
    處四樓洗衣、晾衣之房間，繼續毆打乙○○，要求乙○○同
    意離婚或承認偷錢之事，並將乙○○反鎖拘禁在四樓房間內
    ，而剝奪乙○○之行動自由，乙○○因不堪丙○○○等人以
    前揭強暴、脅迫之手段，所以承認有偷錢之事，乙○○並因
    前揭傷害，而受有全身多處瘀傷鈍挫傷、上唇撕裂傷二公分
    、右眼挫鈍傷、左側遠端橈骨骨折等傷害。丙○○○因乙○○已承認偷錢之事，乃許乙○○離開四樓房間，然仍由甲○
    看守乙○○，不准乙○○出門離開住處，而限制乙○○之行
    動自由。嗣於同年月九日凌晨四時三十分許，乙○○趁丙○○○之家人等均熟睡之際，在上開住處四樓，以垂掛有線電
    視之電纜線攀沿電線至一樓，因乙○○體力不濟，坐於住處
    前地面休憩。於同年月九日凌晨五時許，適有鄰居程靖淑下
    班後經過該處，見乙○○坐於地面並受有傷害，即按門鈴通
    知丙○○○，丙○○○始將乙○○送醫治療。
二、案經乙○○訴由臺灣臺中地方法院檢察署檢察官偵查起訴。
    理    由
一、訊據被告丙○○○固坦承：於九十三年十一月九日凌晨五時
    許，鄰居程靖淑見告訴人乙○○坐在臺中縣大里市○○○街
    五八巷四號住處門外，而告訴人當時受傷，經程靖淑按門鈴
    通知後，始將告訴人送醫治療之事實，惟矢口否認有何傷害
    或拘禁告訴人之犯行，辯稱：伊並未毆打告訴人，也未將告
    訴人關起來，是告訴人自己承認有偷伊父母的錢，伊沒有逼
    告訴人離婚及承認偷錢的事，且告訴人尚曾於九十三年十一
    月八日外出就醫，並未有行動不自由之情形，伊住處四樓為
    開放空間，無隔門、鎖頭，不可能將告訴人鎖在四樓。告訴
    人身上的傷，一部分是告訴人於九十三年十一月七日晚上，
    自己從三樓樓梯跌倒受傷的，一部分是告訴人於九十三年十
    一月九日從四樓垂吊下來時，因電線斷掉，而跌落地面造成
    的云云。然查：
（一）告訴人於本院審理時以證人身分結證稱：九十三年十一月
      六日之前，伊跟被告發生爭吵，他叫人來辦理離婚，伊不
      願意，後來那個人走了。於同年十一月六日晚上，吃飽飯
      後，大概是晚上七、八點，伊婆婆甲○叫伊到樓上伊婆婆
      的房間，說伊公公丁○○有事要跟伊說，伊進去房間內，
      丁○○就把房門鎖起來，說他房間內的錢不見了，問伊有
      沒有拿，伊說沒有拿，丁○○就直接用腳踢伊，用手打伊
      ，伊倒在他們的床上，他還說他的錢不見了，伊怎麼可能
      沒有拿，就一直打伊。當時甲○抱著小孩在房間內看丁○○出手打伊。後來被告回來了，甲○打開門讓被告進來，
      被告把伊拖出丁○○的房間門口，在樓梯口打伊。被告用
      手腳亂打伊的身體，且拿離婚協議書叫伊簽名，伊不簽名
      ，後來甲○叫被告去睡覺，由甲○看著伊，叫伊簽離婚協
      議書。後來被告去睡了一覺之後起來，問伊到底要不要簽
      ，整晚伊都是在二樓的樓梯伊公婆的房間外，不讓伊睡覺
      ，一直叫伊簽離婚協議書。後來十一月六日晚上快天亮的
      時候，應該是在十一月七日的清晨，被告帶伊到伊三樓的
      房間，被告拿了一件大被子，從伊頭上蓋起來，被告跟丁○○把伊壓在地上毆打伊。天亮之後，被告去上班，伊一
      直都在三樓的房間內，當天丁○○拉著伊的頭髮，不讓伊
      睡覺，也不讓伊吃飯，一直在旁邊看著伊。被告於十一月
      七日上班中午回來，把伊帶到四樓的裡面的那一間房間，
      繼續毆打伊，要求伊離婚，被告說如果伊不要離婚的話，
      也要承認有偷錢的事情。後來因為伊很餓，很想睡覺，所
      以伊就承認了，他們有錄音。後來他們才放伊出來吃飯。
      伊身上的傷，只有右側臉頰及額頭的部份，是伊垂吊下來
      的時候，磨擦牆壁弄傷的，其他的部份是被打造成的。伊
      嘴唇上的傷是被告打伊時，伊喊救人，被告挖伊的嘴巴，
      所以才會受傷。當時電線沒有斷，伊是用二條電線綁在一
      起，長度會垂到地面等語明確（見本院九十五年三月十日
      審理筆錄）；告訴人於偵查中陳稱：被告想與伊離婚，要
      伊簽離婚協議書，伊不願意，於九十三年十一月七日，在
      伊公公房間及伊與被告的房間，被告拿棉被蓋住伊身上，
      把伊壓制在地上，被告與伊公公一起打伊，伊沒有看到他
      們是拿什麼東西打，因為伊被棉被蓋住。九十三年十一月
      七日連續二天，不讓伊吃東西，也不讓伊睡覺等語（見臺
      灣臺中地方法院檢察署九十四年度偵字第一○六六七號偵
      查卷第三四、三五頁）；告訴人於警詢中陳稱：九十三年
      十一月六日晚間七、八點左右，伊與小孩吃飽飯在樓下看
      電視，後來伊婆婆跟伊說伊公公有事要找伊談，後來伊上
      二樓去找伊去找伊公公，他叫伊進入房間，伊公公將電視
      聲音調很大聲，問伊要不要與被告離婚，伊說不要，他又
      說房間有一些錢不見，問是不是伊偷的，伊說沒有偷，他
      就出手毆打伊。後來被告也到伊公公的房間，他們二人一
      同將伊推拉至三樓伊房間，被告拿出棉被將伊整個人蓋住
      後，他們二人一起毆打伊，伊大聲喊救命，被告見狀就用
      雙手勒住伊脖子，並用手扳開伊嘴巴，叫伊不要大聲叫。
      他們打完後便逼迫伊簽離婚同意書，並要伊承認向伊公公
      偷錢，伊當時不願意。後來二日期間，伊先生家人不肯給
      伊吃飯，也不讓伊睡覺，將伊關在四樓，伊因受不了他們
      的施虐，便同意他們的要求，想說這樣他們會給伊吃飯，
      伊再找機會出去向警方報案。伊於九十三年十一月九日凌
      晨三點，從四樓用電線綁住鐵窗，自樓上慢慢往下攀降，
      當時因伊身體受傷且身體虛弱，於天亮攀降到樓下，後來
      鄰居有看到伊身體受傷，那名鄰居說要叫門，叫被告家人
      出來將伊送醫，伊說不要，後來鄰居就按電鈴叫伊先生出
      來，將伊載至醫院救護。伊自四樓攀降至樓下時，並沒有
      跌落等語（見臺灣臺中地方法院檢察署九十四年度偵字第
      一○六六七號偵查卷第四、五頁），告訴人就其被害經過
      ，於警詢、偵查中僅就大略情節予以陳述，然與其於本院
      審理時所證述之情節均大致相符。
（二）告訴人於九十三年十一月九日上午五時四分許，經家人陪
      同至中國醫藥大學附設醫院急診就醫，告訴人就醫時，向
      醫院人員表示其傷害係遭家庭暴力所致，告訴人當時受有
      全身多處瘀傷鈍挫傷、上唇撕裂傷二公分、右眼挫鈍傷、
      左側遠端橈骨骨折等傷害乙節，有中國醫藥大學附設醫院
      九十五年一月十日院管檔字第○九五○一○○一三六號函
      暨所附具之病歷影本、中國醫藥大學附設醫院中市衛字第
      三五號診斷證明書各乙份在卷足參。雖被告辯稱：伊並未
      毆打告訴人，告訴人身上一部分的傷，是告訴人於九十三
      年十一月七日晚上，自己從三樓樓梯跌倒受傷的，一部分
      的傷是告訴人於九十三年十一月九日從四樓垂吊下來時，
      因電線斷掉，而跌落地面造成的云云。惟查：
１、告訴人於九十三年十一月九日當日所受之傷害，係全身多處
    瘀傷鈍挫傷，該等瘀傷、挫傷，遍佈胸部、背部、腰部、手
    臂，且該等瘀傷係新舊分陳，其中舊傷係分佈於胸部、背部
    、腰部，新傷則分佈於臉部、手臂，有告訴人所受傷害照片
    七張在卷可參（見臺灣臺中地方法院檢察署九十四年度偵字
    第一○六六七號偵查卷第三八至四一頁），足見該等傷害確
    係分次造成。
２、被告於本院審理時雖辯稱，告訴人前開傷勢分別係於九十三
    年十一月七日晚上，自己從三樓樓梯跌倒受傷的，另於九十
    三年十一月九日從四樓垂吊下來時，因電線斷掉，而跌落地
    面所造成云云。然被告於本院訊問時陳稱：告訴人於九十三
    年十一月七日晚上，從三樓樓梯滾下來，大概有十幾階。伊
    當時看到告訴人走路一跛一跛的，一直摸著背後，伊看到告
    訴人背上有傷，因為伊有幫告訴人擦藥，告訴人的臉當時沒
    有受傷，前胸部分應該也沒有受傷等語（見本院九十四年十
    二月二十二日準備程序筆錄），若果如被告所稱，告訴人曾
    於九十三年十一月七日晚上，自樓梯跌落而受傷，則告訴人
    於九十三年十一月九日上午就醫時，其身上之陳舊之瘀傷，
    應只有在背部，胸部部分應未有陳舊瘀傷，然觀諸前開告訴
    人受傷照片，告訴人不僅背部有陳舊瘀傷，其前胸、腰部有
    多處陳舊瘀傷，顯與被告前開所述不符。
３、證人即被告之父丁○○於本院審理時結證稱：九十三年十一
    月七日中午，被告沒有與告訴人發生衝突。當天早上十一點
    多，伊在樓下客廳泡茶，聽到樓上有關房門的聲音，平常伊
    等開關門的時候都會發出聲音，是木板隔間。因為伊曾經掉
    過錢，所以聽到聲音後，就上去二樓查看，當時被告在家裡
    睡覺，伊太太帶小孩出門。伊上去二樓看時，發現告訴人從
    伊二樓的房間出來。伊問告訴人有沒有偷錢，告訴人否認，
    伊跟告訴人說缺錢就跟伊說，後來告訴人就到樓上去，伊很
    生氣就罵她，後來伊就下樓了。當天晚上，因為熱水器壞掉
    了，被告去查看熱水器的時候，發現熱水器上有伊房門的複
    製鑰匙，被告拿來給伊看，伊把那支鑰匙拿去伊房間試試看
    可不可以打開房門，確實是伊房間的鑰匙。伊就叫告訴人來
    問，伊說要報警，告訴人就打自己的頭部、胸部，求伊原諒
    。九十三年十一月七日當天晚上，在發現複製鑰匙事情時，
    告訴人一直強辯說沒有，後來告訴人自己緊張跌倒。原本伊
    等是在二樓的樓梯間談話，告訴人從二樓樓梯間跌倒，但是
    她不是從樓梯上跌下去，只是撞到樓梯間的扶手而已，告訴
    人有無受傷伊不知道，從外表看不出來有受傷等語（見本院
    九十五年三月十日審理筆錄），亦與被告前開於本院審理時
    所稱，告訴人身上部分的傷是於九十三年十一月七日晚上，
    從三樓樓梯滾下來，大概有十幾階云云，並不相符。
４、又被告於警詢中陳稱：（問：你供稱不曾毆打過乙○○，為
    何她於九十三年十一月九日五時許，前往中國醫藥大學附設
    醫院就醫，醫師診斷發現她全身多處瘀傷鈍挫傷、上唇撕裂
    傷二公分、右眼鈍挫傷、左側遠端橈骨骨折？）當時乙○○
    從住處四樓（加蓋處）以電線（有線電視電線）攀爬下樓時
    ，因電線斷裂跌落地面她才受傷的云云（見臺灣臺中地方法
    院檢察署九十四年度偵字第一○六六七號偵查卷第十三頁）
    ，並未提及告訴人身上的傷害有部分係於九十三年十一月七
    日跌落樓梯所造成；被告於偵查中則改稱：伊沒有打告訴人
    ，那是告訴人自己捶打自己的胸部，自己抓自己的胸部。她
    身上的傷不是伊打的，是她自己跌倒造成的云云（見臺灣臺
    中地方法院檢察署九十四年度偵字第一○六六七號偵查卷第
    三五頁），被告前開於警詢、偵查及本院審理時，就告訴人
    身上傷勢之由來，所供前後不一，顯有疑義。
５、雖證人程靖淑於臺灣高等法院臺中分院九十四年度暫家護抗
    字第七號暫時保護令事件，九十四年三月九日準備程序中證
    稱：伊於九十三年十一月九日清晨四時左右返家時，看到乙○○坐在地上，臉趴在地上，伊問她何以坐在那裡，她站起
    來走路拐拐的。當時地上有像第四臺電纜線斷掉掉在地上，
    當時暗暗的，伊只知道是電纜線整捆在地上等語（見臺灣臺
    中地方法院檢察署九十四年度偵字第一○六六七號偵查卷第
    八八至九○頁），然告訴人自警詢、偵查及本院審理時均陳
    稱，其於攀爬之過程中未曾有跌落之情形，且於前開臺灣高
    等法院臺中分院九十四年度暫家護抗字第七號暫時保護令事
    件，九十四年三月九日準備程序中陳稱：當時電線很長，從
    三樓垂下來，沒有斷掉等語。而依證人程靖淑所述，當時看
    到告訴人時，告訴人係坐在地上，臉趴在地上，地上有整捆
    電纜線，則當時天色昏暗，實有可能如告訴人所述，僅係電
    線過長而垂落在地面之情形。況依告訴人上開就醫時所受之
    傷害以觀，告訴人之新傷僅分佈於臉部、手臂，若如被告所
    述，告訴人之傷害，係攀爬時，於三、四樓間電線斷裂而摔
    傷云云，告訴人顯無可能僅臉部、手臂受傷而已。
（三）被告雖陳稱：九十三年十一月七日中午，伊父親發現房間
      內的現金有一萬元遭人竊取，隨即將此事告知被告，經被
      告一再詢問之下，告訴人無法說明，伊與告訴人起衝突，
      告訴人隨手拿起放置身旁的羽毛球拍毆打伊，致伊受有右
      腳跟挫傷、右手掌挫傷、右拇指擦傷等傷害云云（見辯護
      人於九十四年十二月二十二日刑事準備書狀第三頁），並
      提出財團法人仁愛綜和醫院診斷證明書乙紙為其佐證。然
      查：
１、證人丁○○於本院審理時結證稱：九十三年十一月七日中午
    ，伊發現告訴人從伊房間出來時，被告沒有在家。其後發現
    熱水器上有複製鑰匙，是在九十三年十一月七日晚上七點左
    右，是在被告發現鑰匙之後，伊罵告訴人時，才將當日中午
    發現告訴人從伊房間出來，疑似到伊房間偷錢的事情告訴被
    告，在九十三年十一月七日之前，被告與告訴人不曾因為告
    訴人可能偷錢的事情發生爭執。九十五年十一月七日中午，
    伊沒有看到告訴人打被告等語（見本院九十五年三月十日審
    理筆錄第八、九頁）；證人甲○於本院審理時結證稱：九十
    三年十一月七日晚上，被告發現複製鑰匙的事情時，被告有
    詢問過告訴人該支鑰匙是不是告訴人自行複製的，告訴人說
    是被告誣賴她，後來丁○○也有問告訴人，告訴人有承認是
    她自行複製鑰匙的。當時只有吵架而已，沒有打架，但在被
    告勸告訴人不要偷錢時，告訴人有自己打自己，一直打自己
    的頭。當時告訴人也有出手毆打被告，是以拳頭打被告等語
    （見本院九十五年三月十日審理筆錄第十四頁至十五頁），
    則證人丁○○、甲○前開證述，均與被告上揭所稱，告訴人
    於九十三年十一月七日中午曾持羽毛球拍毆打伊乙節，全然
    不符。
２、再依被告前開診斷證明書上所載之傷勢係右腳跟挫傷、右手
    掌挫傷、右拇指擦傷，被告所受傷害均分佈於右側手、腳之
    頂端，顯難想像該等傷害係遭羽毛球拍毆打，因防禦而產生
    之防禦傷。況依被告上揭所稱，其係因質問告訴人偷錢，告
    訴人無法交待，因而惱羞成怒，而持羽毛球拍毆打其；而被
    告之父、母即證人丁○○、甲○前開所稱，其等亦均質疑告
    訴人有竊錢之事，則被告、證人丁○○、甲○豈可能容忍告
    訴人不僅一再否認偷竊之事，甚且任由告訴人出手毆打被告
    ？實與常情有悖。
（四）被告辯稱：伊未拘禁告訴人，告訴人尚曾於九十三年十一
      月八日外出就醫，並未有行動不自由之情形云云，並提出
      告訴人於九十三年十一月八日至立聖中醫診所就診之收據
      及藥袋為證（見辯護人於九十四年十二月二十二日刑事準
      備書狀附具之證物二），惟查：
１、告訴人於本院審理時以證人身分結證稱：九十三年十一月七
    日之後，伊沒有去看醫生或拿藥，因為他們（指被告及其父
    母）看著伊，不讓伊出門，但是被告有去幫伊拿藥，因為伊
    告訴被告伊身體很痛，被告是在九十三年十一月八日下午去
    拿藥，是拿中藥回來，有內服也有外用，伊沒有告訴被告說
    ，伊感冒有流鼻涕、打噴嚏、鼻塞、四肢冰冷等語（見本院
    九十五年三月十日審理筆錄第十八至二十頁）。
２、經本院函詢立聖中醫診所，該診所函覆稱：告訴人於九十三
    年十一月八日曾有就醫紀錄，該次就醫紀錄就醫之病名為感
    冒、過敏性鼻炎；症狀為感冒、頭痛、兩太陽穴不舒、過敏
    性鼻炎、流清涕、打噴嚏、鼻塞、眠可、舌紅、二便平、有
    汗、四肢冰冷；開立之處方為麻黃湯、香蘇飲。告訴人於九
    十三年十一月八日之就醫紀錄，因時間已久遠，且看診醫師
    已離職，無法確定來看診者是否為告訴人本人，有該所九十
    五年一月二日立聖九五字第一號函暨附具之病歷表、病歷紀
    錄附於本院審理卷可參。又依該診所之病歷資料顯示，告訴
    人於九十三年十一月八日就醫之紀錄，竟與同年十月二十九
    日之就醫紀錄就病名、症狀、開立之處方完全相同，此與一
    般病人來看診而逕拿藥之情形相似，則告訴人是否本人於九
    十三年十一月八日至上開診所就醫看診，顯有疑義。
３、況依被告於本院審理時所稱：告訴人於九十三年十一月七日
    晚上，從三樓樓梯滾下來，背部有受傷，伊曾為告訴人擦藥
    云云（見本院九十四年十二月二十二日準備程序筆錄）。然
    衡諸常情，告訴人既受有外傷，若告訴人果於九十三年十一
    月八日親自至診所就醫，理當會向醫師告知身體受傷之情形
    ，並請求為之看診、開立處方。而依前開病歷紀錄，告訴人
    身體受傷，竟完全未就跌落之情形就醫看診，實與常情有違
    。
（五）至被告辯稱，其住處之四樓為一開放之空間，無隔門、無
      鎖頭，不可能將告訴人鎖在四樓云云，並提出其住處四樓
      照片、四樓平面圖為佐（見辯護人於九十五年一月五日刑
      事陳報狀附件二）。然告訴人於本院審理時以證人身分結
      證稱：伊被關的四樓房間，被告所提的照片只有拍到房間
      內部，沒有拍房間外面的門鎖。四樓圖三、圖四的門，照
      片只有照到門框，沒有照到門扇。伊被關在四樓平面圖電
      腦桌進去後面的那一間靠近洗衣間處，被鎖住的門是指電
      腦桌旁的入口處等語明確。而依被告所提出之四樓照片及
      平面圖，四樓確實隔有三個空間，且以牆壁隔間，並設有
      門框，非如被告所稱係全然開放之空間。
（六）又告訴人於九十四年八月二十二日前往法務部調查局進行
      測謊鑑定，告訴人對於被告有毆打其、其驗傷單上所載之
      傷勢是遭被告毆打所造成二問題，經測試均無情緒波動反
      應，研判未說謊，有法務部調查局九十四年八月二十四日
      調科參字第○九四○○三八六二七○測謊報告書在卷可參
      。辯護人雖於本院審理時為被告辯稱：法務部調查局九十
      四年八月二十四日調科參字第○九四○○三八六二七○號
      測謊報告書，僅有簡要記載結果，就其認定之依據及過程
      ，並未詳述，該測謊報告欠缺法定要件，應無證據能力，
      不得作為被告有罪之認定云云。然按鑑定報告書之內容應
      包括鑑定經過及其結果，法院囑託鑑定機關為測謊檢查時
      ，受囑託之鑑定機關不應僅將鑑定結果函覆，並應將鑑定
      經過一併記載於測謊之鑑定報告書中，若鑑定報告書僅簡
      略記載檢查結果，而未載明檢查經過，既與法定記載要件
      不符，法院自應命囑託機關補正，必要時並得通知實施鑑
      定之人以言詞報告或說明，否則此種欠缺法定要件之鑑定
      報告不具證據資格，自無證據能力可言，最高法院九十二
      年臺上字第三八二二號判決、九十一年臺上四五七四號判
      決可資參照。經查：本件告訴人及被告二人於上開時間前
      往法務部調查局進行測謊，法務部調查局就本次之測謊鑑
      定之結果，業以九十四年八月二十四日調科參字第○九四
      ○○三八六二七○號測謊報告書記載明確，且檢具測謊鑑
      定過程參考資料乙份附於該測謊報告書，有該測謊報告書
      、測謊鑑定過程參考資料附卷可參（見臺灣臺中地方法院
      檢察署九十四年度偵字第一○六六七號偵查卷第四五至五
      六頁），並未有辯護人前揭所指，該測謊報告書僅簡要記
      載結果，就其認定之依據及過程，並未詳述之情節，是揆
      諸前開最高法院判決意旨，本件測謊報告書自有證據能力
      。再若果如被告、證人丁○○、甲○於本院審理時所稱，
      告訴人自九十三年十一月六日至同月九日間，均得自由進
      出住處，其等懷疑告訴人偷錢時，僅有以口頭責罵云云（
      見本院九十五年三月十日審理筆錄）；及被告所稱，告訴
      人是因為偷了錢想要出去，才從四樓攀爬至一樓跌傷云云
      （見本院九十四年十二月二十二日準備程序筆錄），則告
      訴人行動自由既未遭限制，大可堂而皇之自住處大門出走
      ，又豈須三更半夜，趁被告之家人均熟睡之時，冒著摔落
      地面受傷，甚且送命之危險，自四樓綁吊電線垂降至一樓
      ？
（七）綜上所述，被告上開所辯，顯係臨訟卸責之詞，實無足採
      認。本件事證明確，被告犯行洵堪認定，應予依法論科。
二、核被告所為，係犯刑法第三百零二條第一項之私行拘禁罪、
    同法第二百七十七條第一項之普通傷害罪，屬家庭暴力防治
    法第二條第二項之家庭暴力罪。按刑法第三百零二條第一項
    及第三百零四條第一項罪，其所保護之法益均為被害人之自
    由，而私行拘禁，不外以強暴、脅迫為手段，其罪質本屬相
    同，惟第三百零二條第一項之法定刑，既較第三百零四條第
    一項為重，則以私行拘禁之方法妨害人自由，縱其目的在使
    人行無義務之事，或妨害人行使權利，仍應逕依第三百零二
    條第一項論罪，並無適用第三百零四條第一項之餘地；又上
    訴人以非法方法剝奪人之行動自由，復予私行拘禁，惟私行
    拘禁，乃主要罪名，而其他非法方法剝奪人之行動自由，係
    補充規定，核上訴人之所為，應成立刑法第三百零二條第一
    項私行拘禁之罪名，最高法院二十九年度上字第三七五七號
    判例、七十七年度臺上字第五九九號判決可資參照。本件被
    告與證人丁○○、甲○為使告訴人簽字離婚或承認竊盜，先
    施以強暴、脅迫，並以私行拘禁等方式限制告訴人之行動自
    由，是被告於此期間內之強制之行為，自屬包含於妨害行動
    自由之同一意念之中，被告所為，雖合於刑法第三百零四條
    強制罪之情形，仍應視為剝奪行動自由之部分行為，不再論
    罪。被告就前揭犯行，與證人丁○○、甲○三人間，有犯意
    聯絡及行為分擔，均為共同正犯。被告所犯上開私行拘禁罪
    與普通傷害間，有方法、結果之牽連關係，為牽連犯，應依
    刑法第五十五條之規定從一重之私行拘禁罪處斷。爰審酌被
    告犯罪之動機，係因懷疑告訴人偷竊，為使告訴人同意離婚
    或承認偷竊乙事，即出手毆打結褵之告訴人，並限制其行動
    自由，告訴人所受之傷害程度非輕，被告犯罪後仍矢口否認
    犯行，態度非佳，惟考及被告素行良好，有臺灣高等法院被
    告前案紀錄表、臺灣臺中地方法院檢察署刑案資料查註紀錄
    表各乙份在卷可佐，且目前被告與告訴人所生育之小孩仍由
    有經濟能力之被告及被告之父母扶養，有電子戶役政資料在
    卷可參，考量被告與其父母共犯本案之罪，一旦令被告入監
    執行，將再衍生子女監護照養之問題，又啟家庭風波，對兒
    童之成長亦有不良影響等一切情狀，量處如主文所示之刑，
    並諭知易科罰金之折算標準，以示懲儆。
三、至證人丁○○、甲○所涉傷害及妨害自由犯嫌部分，應由檢
    察官另為適法之處理，末此敘明。
據上論斷，應依刑事訴訟法第二百九十九條第一項前段，家庭暴
力防治法第二條第二款，刑法第二十八條、第三百零二條第一項
、第二百七十七條第一項、第五十五條、第四十一條第一項前段
，罰金罰鍰提高標準條例第一條前段、第二條，判決如主文。
中    華    民    國    95    年    3     月    24    日
                        臺灣臺中地方法院刑事第五庭
                            審判長法  官  賴恭利
                                  法  官  林慧貞
                                  法  官  劉麗瑛
上正本證明與原本無異。
如不服本判決，應於送達後十日內向本院提出上訴狀（須附繕本
），上訴於臺灣高等法院臺中分院。
                                  書記官  游智凱
中    華    民    國    95    年    3     月    24    日
附錄論罪科刑法條
中華民國刑法第302條
私行拘禁或以其他非法方法，剝奪人之行動自由者，處五年以下
有期徒刑、拘役或三百元以下罰金。
因而致人於死者，處無期徒刑或七年以上有期徒刑，致重傷者，
處三年以上十年以下有期徒刑。
第 1 項之未遂犯罰之。
中華民國刑法第277條
傷害人之身體或健康者，處三年以下有期徒刑、拘役或一千元以
下罰金。
犯前項之罪因而致人於死者，處無期徒刑或七年以上有期徒刑；
致重傷者，處三年以上十年以下有期徒刑。


司法院資訊處製作；財團法人民間司法改革基金會備份。
